最　高　行　政　法　院　裁　定
　　　　　　　　　　　　　94年度裁字第01968號
聲　請　人　甲○○
上列聲請人因聲請假處分事件，對於中華民國93年7月29日本院
93年度裁字第939號裁定，聲請再審，本院裁定如下：
　　主  文
再審之聲請駁回。
再審訴訟費用由聲請人負擔。
　　理  由
一、按「有下列各款情形之一者，得以再審之訴對於確定終局判
    決聲明不服。但當事人已依上訴主張其事由或知其事由而不
    為主張者，不在此限：一、適用法規顯有錯誤者。」行政訴
    訟法第273條第1項第1款定有明文。是對於確定終局判決提
    起再審之訴，除須具有行政訴訟法第273條第1項所列各款情
    形之一者外，須當事人未依上訴主張其事由或知其事由而不
    為主張者為限，此由法條文義觀之甚明。上開規定，依行政
    訴訟法第283條規定，對於確定裁定聲請再審，亦有準用。
    次按行政法院裁判適用法規或解釋法律係依職權為之，故對
    原確定裁判所持適用法律之見解有所爭執申辯，尚難謂為適
    用法規顯有錯誤，而據為再審理由（本院47年裁字第57號、
    47年裁字第73號、49年裁字第7號、51年裁字第20號、59年
    裁字第14號、61年裁字第153號判例參照）。
二、原裁定以：聲請人原為桃園縣觀音鄉○○村○○○段第2之1
    地號及塘尾小段第74之6、第76地號等3筆土地（下稱系爭土
    地）之土地所有權人，於民國（下同）90年8月3日依桃園縣
    處理濫採土石遺留坑洞回填作業要點，向相對人桃園縣政府
    申請辦理坑洞回填，經相對人以90年12月19日90府建工字第
    256831號函核准，惟聲請人因未於上開函到7日內繳交保證
    金及申報開工，相對人以91年1月11日府建工字第091000562
    4號函為全案退回之處分，經聲請人提起訴願，經經濟部92
    年4月29日經訴字第09206209650號訴願決定撤銷該處分，由
    原處分機關另為適法之處分，然相對人並未另為適法之處分
    。嗣聲請人於92年6月27日就原委託施工單位維宏工程有限
    公司向相對人陳報變更，詎相對人以92年7月23日府建工字
    第0920142308號函略以系爭土地均坐落於桃園科技工業區開
    發範圍內，已奉內政部92年4月18日台內地字第0920006179
    號函核准徵收，並經內政部於92年4月24日府地價字第09200
    8550號函公告徵收在案，聲請人申請回填工程（變更施工單
    位）乙案，於法不合等語，否准申請。聲請人不服，提起訴
    願經決定駁回後，已提起行政訴訟繫屬原審法院（臺北高等
    行政法院，下同）。茲因相對人已另行招標即將施作坑洞回
    填工程，為免系爭土地現狀變更，致使聲請人進行回填工程
    之權利不能實現或甚難實現，並聲請人之信賴利益遭受重大
    損害，乃聲請假處分「請准予於本案訴訟判決確定前，禁止
    相對人於系爭土地從事坑洞回填工程」云云。原審以：查本
    件聲請人主張「公法上之權利」或者「公法上法律關係」，
    不外乎是土地所有權人應受行政機關約束之「土地回填」之
    義務，此有桃園縣處理濫採土石遺留坑洞回填作業要點附卷
    可稽，係土地所有權人對於土地濫用之義務，並非權利，縱
    認此為「公法上法律關係」，如相對人對於濫用土地為回填
    ，對於聲請人尚難謂有損害發生之虞，又即使有損害發生之
    可能，非不得以金錢賠償，亦無定暫時狀態之處分之必要。
    因而為聲請人敗訴之裁定。按「公法上之權利因現狀變更，
    有不能實現或甚難實現之虞者，為保全強制執行，得聲請假
    處分。於爭執之公法上法律關係，為防止發生重大之損害或
    避免急迫之危險而有必要時，得聲請為定暫時狀態之處分。
    」行政訴訟法第298條第1項、第2項定有明文。經核本件原
    審裁定依上開規定，尚無違背法令。抗告意旨仍執陳詞，指
    摘原審裁定違反信賴保護原則及比例原則且濫用權利，聲明
    廢棄。惟查：相對人主張聲請人原所有之系爭3筆土地因均
    坐落於桃園科技工業區開發範圍內，已奉內政部92年4月24
    日府地價字第092008550號公告徵收，聲請人對系爭土地已
    喪失土地所有權，此為聲請人所不爭，足證聲請人對系爭土
    地已因92年4月24日內政部之徵收公告而失去所有權而無法
    享受其處分權，則聲請人於92年6月27日喪失系爭土地所有
    權後向相對人陳報變更，辦理系爭土地之坑洞回填。顯已欠
    缺權利保護要件，難謂有發生重大之損害或急迫之危險。從
    而本件抗告意旨難謂為有理由，而駁回聲請人之抗告。
三、聲請再審意旨略謂：（一）按行政訴訟法第298條第1項之規
    定，假處分乃以保全將來之強制執行為目的，故債權人聲請
    假處分，必以自己對於債務人，現在或將來有訴訟繫屬之本
    案公法上請求權為前提要件；次按行政訴訟法第298條第2項
    規定、本院91年度裁字第457號及同年度裁字第249號裁定意
    旨，於爭執之公法上法律關係，所為定暫時狀態之處分，其
    本案之請求，應即為該「爭執之公法上法律關係」。（二）
    查土地所有權人非經主管機關准許，並無擅自於其所有土地
    上從事收土回填之權利，此觀區域計畫法第21條、第22條、
    都市計畫法第79條、第80條及水土保持法第8條等規定自明
    。是聲請人係基於相對人依前開法條制頒之桃園縣處理濫採
    土石遺留坑洞回填作業要點，核准進行回填工程所產生之信
    賴利益，即聲請人對於相對人應有公法上之權利，聲請人主
    張若容任相對人逕行回填將造成聲請人之信賴利益遭受重大
    損害，蓋系爭土地既屬收土回填之公法上權利之標的物，其
    現狀若因相對人率爾進行回填，日後縱使聲請人於本案訴訟
    獲得勝訴確定，亦無從以強制執行回復原狀而再由聲請人從
    事回填，況聲請人就此信賴利益之財產上損失，縱得依行政
    程序法第126條規定請求相對人給予金錢補償，然關於金錢
    補償數額之如何計算，實難想像，而有不能實現之虞，故有
    以假處分保全現狀之必要，與系爭土地之所有權有無喪失無
    涉。原裁定適用行政訴訟法第298條之規定顯有錯誤，而有
    同法第273條第1項第1款「適用法規顯有錯誤」之情形。請
    將原裁定廢棄，並准予於本案訴訟判決確定前，禁止相對人
    於系爭土地從事坑洞回填工程等語。
四、本件聲請人雖以適用法規顯有錯誤為由，對於本院原裁定聲
    請再審，惟核其所指原裁定適用法規顯有錯誤云云，聲請人
    已依抗告主張其事由，經本院原裁定予以審酌，並敘明聲請
    人主張不可採之理由，詳如前述。聲請人復以其於抗告程序
    主張事由聲請再審，並對原確定裁定所持適用法律之見解，
    為不同之主張，而再事爭執申辯，揆諸首揭規定及說明，要
    難據為再審之理由，其聲請再審為不合法，應予駁回。
五、依行政訴訟法第283條、第278條第1項、第104條、民事訴訟
    法第95條、第78條，裁定如主文。
中    華    民    國    94    年    9    月    22     日
                  第二庭審判長法  官　廖　政　雄
                              法  官　林　清　祥
                              法  官　鍾　耀　光
                              法  官　姜　仁　脩
                              法  官　胡  國  棟
以  上  正  本  證  明  與  原  本  無  異
中    華    民    國    94    年    9    月    22     日
　　　　　　　　　　　　　　　書記官　陳　盛　信
